【裁判字號】    99,訴,4376
【裁判日期】    991125
【裁判案由】    清償債務
【裁判全文】
臺灣臺北地方法院民事判決              99年度訴字第4376號
原      告  大極國際開發股份有限公司
法定代理人  林宗沂
訴訟代理人  林辰彥律師
複  代理人  林志揚律師
            林傳哲律師
            謝玉玲律師
被      告  林光彥
上列當事人間請求清償借款事件，本院於民國99年11月11日言詞
辯論終結，判決如下：
    主  文
被告應給付原告新臺幣伍佰萬元，及自民國九十七年八月三日起
至清償日止，按週年利率百分之五計算之利息。
訴訟費用由被告負擔。
本判決於原告以新台幣壹佰陸拾柒萬元供擔保後，得假執行。
    事實及理由
一、按訴狀送達後，原告不得將原訴變更或追加他訴，但擴張或
    減縮應受判決事項之聲明者，不在此限，民事訴訟法第255
    條第1項第3款定有明文。本件原告起訴時原聲明之利息係自
    民國97年8月2日起算，嗣於審理中變更聲明之利息自97年8
    月3日起算，核其所為，僅係單純減縮關於利息之請求，揆
    諸前揭規定，自應准許。
二、原告主張：被告於97年5月2日簽立保證書予原告，保證訴外
    人張鎮南積欠原告之美金42萬5,000元若未能於97年8月2日
    前清償，將由其代償，否則願加倍賠償，並放棄先訴抗辯權
    ，惟迄今張鎮南分文未還，爰依系爭保證書之約定，先就其
    中新臺幣（下同）500萬元提起本件訴訟，並保留其餘請求
    等語，並聲明：如主文所示。
三、被告則以：其原係基於善意，為原告與張鎮南間之債務協調
    ，詎原告之法定代理人林宗沂先生於97年5月2日下午5時許
    ，到其住處拿出系爭保證書強迫伊簽署，伊一直會意不過來
    ，亦無從拒絕只好簽名等語，資為抗辯，並聲明：原告之訴
    駁回。
四、經查，本件原告主張之上開事實，業據其提出保證書為證，
    ，且為被告所不爭執，自堪信為真正。被告固抗辯係受逼迫
    而簽立系爭保證書云云，惟於本院99年11月11日言詞辯論期
    日陳稱：事後未向原告撤銷系爭保證書之意思表示，亦未向
    警方報案或備案等語，且被告就其抗辯原告脅迫其簽署系爭
    保證書乙節，未能舉證以實其說，則其空言辯稱受脅迫簽立
    系爭保證書云云，自非可採。按稱保證者，謂當事人約定，
    一方於他方之債務人不履行債務時，由其代負履行責任之契
    約，民法第739條定有明文。查系爭保證書約定：「茲吾友
    張鎮南先生所積欠大極國際開發股份有限公司美金肆拾貳萬
    伍仟元正，並委託翁漢東先生全權處理償還事宜，本人林光
    彥先生保證於97年8月2日以前全部清償或由本人林光彥先生
    代為償還，到期如未清償，本人林光彥先生願無條件賠償所
    積欠壹倍的金額美金肆拾貳萬伍仟元正，並放棄先訴抗辯權
    。」，被告既自承簽署系爭保證書，且訴外人張鎮南迄未清
    償對原告之欠款，為被告所不爭執，則原告依系爭保證書之
    約定，請求被告代負清償之責，自屬可採。
五、從而，原告依據系爭保證書之約定，請求被告給付500萬元
    ，及自97年8月3日起至清償日止，按週年利率5%計算之利息
    ，為有理由，應予准許。
六、原告陳明願供擔保，請求宣告假執行，核無不合，茲酌定相
    當擔保金額，予以准許。
七、訴訟費用負擔之依據：民事訴訟法第78條。
中    華    民    國    99    年    11    月   25    日
                  民事第三庭    法  官  賴惠慈
以上正本係照原本作成
如對本判決上訴，須於判決送達後20日內向本院提出上訴狀。如
委任律師提起上訴者，應一併繳納上訴審裁判費。
中    華    民    國    99    年    11    月    25    日
                                書記官  廖素芳

司法院資訊處製作；財團法人民間司法改革基金會備份。
